臺灣新北地方法院刑事判決
111年度金訴字第59號
公  訴  人  臺灣新北地方檢察署檢察官
被      告  陳冠宇


上列被告因違反洗錢防制法等案件，經檢察官提起公訴（110年
度偵字第35390、41917號），被告於準備程序中就被訴事實均為
有罪之陳述，本院合議庭裁定由受命法官獨任行簡式審判程序，
茲判決如下：
    主  文
丙○○幫助犯一般洗錢罪，處有期徒刑2月，併科罰金新臺幣2萬元
，罰金如易服勞役，以新臺幣1,000元折算1日。
    事  實
一、丙○○依其成年人之社會經驗及智識程度，應知網路遊戲會員
    帳號、網路交易平臺會員帳號、通訊軟體帳號、行動電話門
    號及簡訊功能等資料，均是現今社會交易、識別、認證之重
    要憑據，理應妥為保管，若任意代為收受以簡訊方式所傳送
    之驗證碼用於註冊或綁定網路遊戲會員帳號，有供詐欺集團
    成員利用作為犯罪時隱匿自己身分、增加查緝困難之工具的
    可能，因而對於提供上開帳號資料可能幫助他人從事詐欺不
    法犯罪及犯罪集團使用該等帳號，並足以掩飾或隱匿犯罪所
    得之去向均有預見，仍不違背其本意，竟基於幫助詐欺得利
    及幫助洗錢之不確定故意，先於民國109年10月21日某時，
    以樂購蝦皮股份有限公司拍賣網站帳號「doomsday861206」
    、「forever20pig」，向展宏數位有限公司（該公司負責人
    巫友銜所涉幫助詐欺罪嫌，另由臺灣彰化地方檢察署檢察官
    為不起訴處分）購買簡訊代收服務，並於109年10月23日某
    時，將購得之如附表編號1至3所示手機門號及認證簡訊，以
    通訊軟體WeChat傳送予真實姓名不詳暱稱「魚魚」之大陸人
    士，該人所屬之詐欺集團成員復以如附表編號1至3所示手機
    門號及認證簡訊，向GASH樂點股份有限公司（下稱樂點公司
    ）申請註冊如附表編號1至3所示之GASH會員帳號並完成認證
    手續後，再由詐欺集團成員共同意圖為自己不法之所有，基
    於詐欺得利及洗錢之犯意聯絡，於附表編號1至3所示時間，
    以附表編號1至3所示詐騙方式，詐騙附表編號1至3所示告訴
    人，致附表編號1至3所示之告訴人陷於錯誤而依其等指示購
    買如附表編號1至3所示點數卡金額之GASH遊戲點數，並將該遊
    戲點數序號及密碼告知詐欺集團成員後，詐欺集團成員隨即
    將該等點數儲值至如附表編號1至3所示之GASH會員帳號內，
    再以轉點及扣點的方式，兌換網路線上遊戲點數使用，以此方
    式掩飾或隱匿犯罪所得來源及去向。
二、案經丁○○訴由嘉義縣警察局民雄分局報告臺灣彰化地方檢察
    署（下稱彰化地檢署）陳請臺灣高等檢察署檢察長令轉臺灣
    新北地方檢察署（下稱新北地檢署）檢察官偵查起訴，及甲○○、戊○○訴由彰化縣警察局和美分局報告新北地檢署檢察官
    偵查起訴。
    理  由
壹、證據能力部分：
    被告丙○○所犯是死刑、無期徒刑、最輕本刑為3年以上有期
    徒刑以外之罪，且非高等法院管轄第一審之案件，而被告等
    4人於本院行準備程序中就被訴事實為有罪之陳述（見本院
    卷第52頁），經本院告知簡式審判程序之旨，並聽取當事人
    之意見後，經本院合議庭裁定由受命法官獨任行簡式審判程
    序。又依刑事訴訟法第273條之2、第159條第2項之規定，簡
    式審判程序不適用傳聞法則有關限制證據能力之相關規定，
    合先敘明。
貳、實體部分：
一、本院認定被告有罪的理由：
（一）被告在本院審理時明白承認上開事實（見本院卷第52、58
      、61頁），並有下列供述及非供述證據可以佐證，足見被
      告的自白與事實相符，可以採信：
　　 1、證人即告訴人丁○○（下逕稱其名）在警詢中之供述【見
        彰化地檢署110年度偵字第5357號卷（下稱偵字第5357
        號卷）第10頁正、反面】。
　　 2、證人即告訴人甲○○（下逕稱其名）在警詢中之供述【見
        新北地檢署110年度偵字第41917號卷（下稱偵字第4191
        7號卷）第33至35頁】。
　　 3、證人即告訴人戊○○（下逕稱其名）在警詢中之供述(見
        偵字第41917號卷第53至59頁)。
　　 4、證人巫友銜（下逕稱其名）在警詢中之供述(見偵字第5
        357號卷第4至6頁、偵字第41917號卷第15至19、21至25
        頁)。
　　 5、電子發票證明聯及統一超商股份有限公司使用須知(顧
        客聯)(丁○○)（見偵字第5357號卷第12頁）。
　　 6、丁○○提供之詐欺集團資訊及對話紀錄（見偵字第5357號
        卷第13至14頁）。
　　 7、丁○○內政部警政署反詐騙諮詢專線紀錄表（見偵字第53
        57號卷第15頁）。
　　 8、樂點公司會員資料及訂單明細（見偵字第5357號卷第16
        頁正、反面）。
　　 9、0000000000之通聯調閱查詢單（見偵字第5357號卷第17
        頁）。
　  10、經濟部商工登記公示資料查詢服務（見偵字第5357號卷
        第18頁）。
　　11、巫友銜與被告之交易及對話紀錄（見偵字第5357號卷第
        19至21頁反面）。
　　12、0000000000之通聯調閱查詢單（見偵字第5357號卷第22
        頁正、反面）。
　　13、被告與大陸網友對話紀錄【見新北地檢署110年度偵字
        第35390號卷(下稱偵字第35390號卷）第15至29、33至8
        1頁】。
　　14、GASH點數使用功能異動通知(見偵字第35390號卷第83至
        84頁）。
　  15、甲○○新北市政府警察局三峽分局三峽派出所（下稱三峽
        派出所）受理各類案件紀錄表、三峽派出所受理刑事案
        件報案三聯單、內政部警政署反詐騙諮詢專線紀錄表（
        見偵字第41917號卷第37至42頁）。
　　16、甲○○與詐欺集團對話紀錄（見偵字第41917號卷第40至5
        0頁）。
　　17、統一超商股份有限公司使用須知(顧客聯)(甲○○)（見偵
        字第41917號卷第51頁）。
　　18、戊○○內政部警政署反詐騙諮詢專線紀錄表、新竹縣政府
        警察局竹東分局竹東派出所（下稱竹東派出所）受理各
        類案件紀錄表、竹東派出所受理刑事案件報案三聯單（
        見偵字第41917號卷第61至65頁）。
　　19、統一超商股份有限公司使用須知(顧客聯)(戊○○)（見偵
        字第41917號卷第67至97頁）。
　  20、戊○○與詐欺集團對話紀錄(偵字第41917號卷第99至131
        頁)。
　　21、樂點公司會員資料及訂單明細(偵字第41917號卷第133
        至134頁)。
　　22、樂點公司會員資料及訂單明細(偵字第41917號卷第137
        至143頁)　
　　23、通聯調閱查詢單(偵字第41917號卷第145至147頁)。
　　24、新加坡商蝦皮娛樂電商有限公司台灣分公司110年5月6
        日蝦皮電商字第0210506037S號函及用戶資料(偵字第41
        917號卷第151至153頁)。
（二）綜上，本件事證明確，被告犯行可以認定，應該依法論科
      。
二、論罪科刑：
（一）法條構成要件的說明：
 　1、洗錢防制法第2條規定：「本法所稱洗錢，指下列行為：①
      意圖掩飾或隱匿特定犯罪所得來源，或使他人逃避刑事追
      訴，而移轉或變更特定犯罪所得。②掩飾或隱匿特定犯罪
      所得之本質、來源、去向、所在、所有權、處分權或其他
      權益者。③收受、持有或使用他人之特定犯罪所得。」行
      為人如有上開行為，即該當於洗錢行為，應依洗錢防制法
      第14條第1項之規定處罰。依洗錢防制法第3條第2款之規
      定，刑法第339條第2項是屬於洗錢防制法第2條所稱之特
      定犯罪，先予敘明。
　 2、按刑法第30條之幫助犯，是以行為人主觀上有幫助故意，
      客觀上有幫助行為，即對於犯罪與正犯有共同認識，而以
      幫助意思，對於正犯資以助力，但未參與實行犯罪之行為
      者而言。幫助犯之故意，除需有認識其行為足以幫助他人
      實現故意不法構成要件之「幫助故意」外，尚需具備幫助
      他人實現該特定不法構成要件之「幫助既遂故意」，惟行
      為人只要概略認識該特定犯罪之不法內涵即可，無庸過於
      瞭解正犯行為之細節或具體內容。此即學理上所謂幫助犯
      之「雙重故意」。金融帳戶乃個人理財工具，依我國現狀
      ，申設金融帳戶並無任何特殊限制，且可於不同之金融機
      構申請多數帳戶使用，是依一般人之社會通念，若見他人
      不以自己名義申請帳戶，反而收購或借用別人之金融帳戶
      以供使用，並要求提供提款卡及告知密碼，則提供金融帳
      戶者主觀上如認識該帳戶可能作為對方收受、提領特定犯
      罪所得使用，對方提領後會產生遮斷金流以逃避國家追訴
      、處罰之效果，仍基於幫助之犯意，而提供該帳戶之提款
      卡及密碼，以利洗錢實行，仍可成立一般洗錢罪之幫助犯
      （最高法院刑事大法庭108年度台上大字第3101號裁定意
      旨參照）。被告將附表編號1至3所示之手機門號提供給綽
      號「魚魚」所屬之詐欺集團成員使用，嗣本案詐欺集團不
      詳成員對附表編號1至3所示告訴人施以詐術，致其等陷入
      錯誤，依指示購買如附表編號1至3所示之點數卡金額後，
      將點數卡片序號告知不詳詐欺集團成員，不詳詐欺集團成
      員旋即將該等點數儲值至如附表編號1至3所示之GASH會員
      帳號內，再以轉點及扣點的方式，兌換網路線上遊戲點數使
      用，已如前述。被告所為固未直接實行詐欺得利、隱匿特
      定犯罪所得之本質、來源、去向、所在之構成要件行為，
      但其提供附表編號1至3所示手機門號供詐欺集團成員作為
      認證遊戲帳號之用，確對本案詐欺集團成員遂行詐欺得利
      、隱匿特定犯罪（詐欺得利罪屬洗錢防制法第3 條第2 款
      之特定犯罪）所得之本質、來源、去向、所在資以助力，
      有利洗錢之實行，依上開裁定意旨，應論以幫助一般洗錢
      罪。
（二）罪名及罪數關係：
   1、被告將附表編號1至3所示之手機門號交給不認識的人使用
      ，讓該人所屬的詐欺集團可以詐騙附表編號1至3所示告訴
      人，使附表編號1至3所示告訴人陷於錯誤而依指示購買如
      附表編號1至3所示之點數卡金額後，將點數卡片序號告知
      不詳詐欺集團成員，再由不詳詐欺集團成員將該等點數儲
      值至如附表編號1至3所示之GASH會員帳號內，後以轉點及
      扣點的方式，兌換網路線上遊戲點數使用以便於隱匿詐欺所
      得款項。是被告的行為，幫助他人遂行詐欺犯罪，也幫助
      他人隱匿詐欺犯罪所得的去向，構成刑法第30條第1項、
      刑法第339 條第2 項之幫助詐欺得利罪及刑法第30條第1
      項、洗錢防制法第14條第1項之幫助一般洗錢罪。　
   2、被告一次交付附表編號1至3所示之手機門號的行為，屬一
      行為觸犯幫助詐欺得利罪與幫助洗錢罪，為想像競合犯，
      應依刑法第55條之規定，從一重之幫助洗錢罪處斷。又被
      告以一個行為同時對告訴人等3人犯幫助洗錢罪，為想像
      競合犯，應從一重之幫助洗錢罪處斷。
（三）刑之減輕：
   1、被告幫助他人犯詐欺得利罪以及洗錢罪，是刑法第30條第
      1項所定的幫助犯，考量被告並非最終下手實施犯罪之人
      ，法律上的可責性較低，可依刑法第30條第2項之規定，
      就其所犯幫助洗錢罪予以減輕其刑。
　 2、洗錢防制法第16條第2 項規定：「犯前二條之罪，在偵查
      或審判中自白者，減輕其刑。」此一規定，解釋上在幫助
      犯也應該有其適用。因此，考量被告在本院審理時自白犯
      罪，可依上開規定就其幫助洗錢罪再予以減輕其刑，並依
      法遞減之。
（四）量刑：
      爰以行為人之責任為基礎，審酌現今詐欺犯罪危害民眾甚
      鉅，為政府嚴加查緝，被告卻任意替他人購買手機門號以
      供他人使用，協助詐欺集團製造金流斷點，隱匿本案詐欺
      所得之去向、所在，以逃避國家追訴處罰，所為應予非難
      ；然考量被告本案犯行主觀上僅是不確定故意，惡性非重
      ；再考量被告的行為導致附表編號1至3所示告訴人之財產
      法益侵害為新臺幣（下同）9萬8,500元（計算式：1,000
      元＋500元＋5,000元＋5,000元＋5,000元＋1萬元＋1,000元＋1,0
      00元＋5,000元＋5,000元＋5,000元＋1萬元＋5,000元＋5,000元
      ＋1萬元＋5,000元＋5,000元＋5,000元＋5,000元＋5,000元＝9萬
      8,500元），所造成的損害並不是非常嚴重；而被告於審
      理中坦承所犯，犯後態度尚屬良好；同時考量被告雖未能
      與丁○○、戊○○和解，然未能和解的原因是因為丁○○、戊○○
      沒有調解意願等情，有本院公務電話紀錄表附卷可參（見
      本院卷第29頁），無法直接認為被告沒有賠償的誠意，且
      其已和甲○○和解，並取得甲○○的原諒，有本院調解筆錄影
      本在卷可參（見本院卷第65頁），足認被告確有彌補損害
      的誠意，此亦可作為有利被告刑度的認定，末參考被告自
      承大學肄業的智識程度、目前待業中，未婚、沒有扶養任
      何人之家庭經濟狀況等一切情狀（見本院卷第62頁），量
      處如主文所示之刑，並就罰金部分諭知易服勞役之折算標
      準。
三、沒收：
    按犯罪所得，屬於犯罪行為人者，沒收之；前二項之沒收，
    於全部或一部不能沒收或不宜執行沒收時，追徵其價額，刑
    法第38條之1第1項前段、第3項分別定有明文。然因犯罪所
    得之物，以實際所得者為限，苟無所得或尚未取得者，自無
    從為沒收追繳之諭知（最高法院89年度台上字第3434號判決
    意旨參照）。本件無證據顯示被告保有詐欺款項，亦無證據
    證明被告有確實因本案犯行獲取任何財產利益，自無犯罪所
    得需要宣告沒收。　　
四、據上論斷，應依刑事訴訟法第273 條之1 第1 項、第299 條
    第1 項前段，判決如主文。
本案經檢察官乙○○偵查起訴，檢察官彭聖斐到庭執行公訴。
中    華    民    國   111   年    3     月    25     日
                  刑事第十六庭  法  官  薛巧翊
上列正本證明與原本無異。
如不服本判決，應於判決送達後20日內敘明上訴理由，向本院提
出上訴狀 (應附繕本) ，上訴於臺灣高等法院。其未敘述上訴理
由者，應於上訴期間屆滿後20日內向本院補提理由書「切勿逕送
上級法院」。
                                書記官  黃伊媺
中　　華　　民　　國　　111 　年　　3 　　月　　30　　日
附錄本案論罪科刑法條全文：
中華民國刑法第339條
意圖為自己或第三人不法之所有，以詐術使人將本人或第三人之
物交付者，處五年以下有期徒刑、拘役或科或併科五十萬元以下
罰金。
以前項方法得財產上不法之利益或使第三人得之者，亦同。
前二項之未遂犯罰之。

洗錢防制法第2條
本法所稱洗錢，指下列行為：
一、意圖掩飾或隱匿特定犯罪所得來源，或使他人逃避刑事追訴
    ，而移轉或變更特定犯罪所得。
二、掩飾或隱匿特定犯罪所得之本質、來源、去向、所在、所有
    權、處分權或其他權益者。
三、收受、持有或使用他人之特定犯罪所得。

洗錢防制法第14條
有第二條各款所列洗錢行為者，處 7 年以下有期徒刑，併科新
臺幣 5 百萬元以下罰金。
前項之未遂犯罰之。
前二項情形，不得科以超過其特定犯罪所定最重本刑之刑。

附表：
編號 告訴人 犯罪時間 詐騙方式 點數卡 金額 (新臺幣) 點數卡片序號 GASH會員帳號 手機門號 1 丁○○ 109年11月9日16時37分許 詐騙集團成員以通訊軟體LINE暱稱「Cyat」之帳號與告訴人丁○○聯絡，佯稱：購買遊戲點數並傳送，可提供性交易云云，致告訴人丁○○陷於錯誤，而依指示購買GASH POINT點數卡。 1,000元 0000000000 ZZ0000000000 0000000000 2 甲○○ 109年11月10日0時10分許 詐騙集團成員以交友軟體Grindr暱稱「楊振凱」之帳號與告訴人甲○○聯絡，佯稱：可提供性交易，但須購買遊戲點數作為保證金云云，致告訴人甲○○陷於錯誤，而依指示購買GASH POINT點數卡。 500元 0000000000 ZZ0000000000 0000000000 3 戊○○ 109年12月4日18時52分前某時 詐騙集團成員以交友軟體Tinder暱稱「陳馨兒」之帳號與告訴人戊○○聯絡，佯稱：可提供性交易，但須購買遊戲點數作為保證金云云，致告訴人戊○○陷於錯誤，而依指示購買GASH POINT點數卡。 5,000元  0000000000 DZ0000000000 0000000000     5,000元 0000000000       5,000元 0000000000       1萬元 0000000000 EZ0000000000 0000000000     1,000元  0000000000 GZ0000000000 0000000000     1,000元 0000000000       5,000元 0000000000       5,000元  0000000000  GZ0000000000 0000000000     5,000元 0000000000       1萬元 0000000000 IZ0000000000 0000000000     5,000元  0000000000  IZ0000000000 0000000000     5,000元 0000000000       1萬元 0000000000 KZ0000000000 0000000000     5,000元  0000000000  NZ0000000000 0000000000     5,000元 0000000000       5,000元 0000000000 NZ0000000000 0000000000     5,000元 0000000000 OZ0000000000 0000000000     5,000元 0000000000